臺北高等行政法院判決　　　　　　　　　　　　　 九十二年度訴字第四四八號
　　　　　　　　　　　　　　　.
　　原　　　告　甲○○
　　被　　　告　銓敘部
　　代　表　人　乙○○部長）.
　　訴訟代理人　丙○○
　　　　　　　　林光榮
右當事人間因俸給事件，原告不服公務人員保障暨培訓委員會中華民國九十一年十二
月二十四日九一公審決字第０一九四號訴願決定，提起行政訴訟。本院判決如左：
　　主  文
原告之訴駁回。
訴訟費用由原告負擔。
　　事  實
一、事實概要：緣原告係應八十八年中央暨地方機關公務人員升等考試委任升等考試
    司法行政職系法院書記官科考試及格，八十九年一月十九日任臺灣雲林地方法院
    （以下簡稱雲林地院）委任第三職等至第五職等司法行政職系執達員，前經被告
    銓敘審定准予權理（按：以委任第一職等合格實授資格權理委任第三職等），歷
    至八十九年考績仍敘委任第一職等年功俸二級二四０俸點。嗣經雲林地院以九十
    一年三月四日雲院祺人字第０四六五號公務人員任（遴）用案申請重行審定送核
    書表，申請自九十一年二月一日比敘為委任第五職等，並採其自七十一年八月至
    七十三年七月計二年曾任上尉年資核敘委任第五職等本俸三級三五０俸點。案經
    被告以九十一年三月十四日部特一字第０九一二一二一四一八號函銓敘審定合格
    實授，核敘委任第五職等本俸一級三三０俸點，嗣雲林地院函請被告更正俸級，
    被告爰再以九十一年四月十日部特一字第０九一二一二八五一六號函，重行銓敘
    審定俸級為委任第五職等本俸三級三五０俸點，均自九十一年二月一日生效有案
    。原告不服，請求採計曾任軍職中尉三年年資提敘俸級三級，向被告提起復審，
    嗣不服被告復審決定，向公務人員保障暨培訓委員會提起再復審，旋遭駁回，遂
    向本院提起行政訴訟。
二、兩造聲明：
　　(一)原告聲明：
      1.原處分、復審及再復審決定均撤銷。
      2.被告應採計原告軍職中尉三年年資提敘俸級三級。
      3.訴訟費用由被告負擔。
　　(二)被告聲明：
      1.駁回原告之訴。
      2.訴訟費用由原告負擔。
三、兩造之爭點：原告於八十年八月任雲林地院僱用人員，八十九年一月取得委任任
    用資格任同機關委任執達員，惟原告軍職少尉、中尉四年年資，曾提敘雇員薪級
    四級，於改任公務人員時，可否再採計曾任軍職中尉三年年資提敘俸級三級？
　　(一)原告主張之理由：
      1.按九十一年一月三十日修正公布之後備軍人轉任公職考試比敘條例（下稱比
        敘條例）第二條規定：「後備軍人參加公職考試與比敘之優待，依本條例之
        規定。…」第三條規定：「本條例所稱後備軍人，其對象如左：一、常備軍
        官及常備士官依法退伍者。二、志願在營服役之預備軍官、預備士官及士兵
        依法退伍者…」與修正公布前之同條例第三條規定：「本條例所稱後備軍人
        ，其對象如左：一、常備軍官依法退伍者。二、志願在營服役之士官、士兵
        依法退伍者。…」比較，增列志願在營服役之預備軍官依法退伍者為比敘條
        例適用對象，茲依中央法規標準法第十三條規定：「法規明定自公布或發布
        施行者，自公布或發布之日起算至第三日起發生效力。」是志願在營服役之
        預備軍官依法退伍者，自九十一年二月一日起，始為比敘條例適用對象，得
        依該條例規定轉任公職時予以比敘優待，合先敘明。
      2.次按比敘條例施行細則第十條規定：「本條例第五條第一項第二款所稱『後
        備軍人依法取得公務人員任用資格者按其軍職年資比敘相當俸給』依左列之
        規定辦理：………七、中尉、一等士官長具有委任資格者，轉任委任第五職
        等職務。……前項各款軍職年資，經任官有案者轉任公務人員相當職務時，
        依該職務在職務列等表所列職等及轉任人員官等任用資格，自前項各款規定
        職等最低俸級起敘，並按每滿一年提高一級比敘，高資可以低用，比敘至該
        職等本俸最高級，如尚有積餘年資得再依公務人員俸給法規之規定提敘俸級
        。依前項第一第二第四等三款取得跨職等資格者，均以較低職等轉任及起敘
        ，但得按其最近考績連續二年列甲等或連續三年一年列甲等二年列乙等以上
        ，轉任為較高職等，高資可以低採，但同一年資不得重復採計。」對於後備
        軍人依法取得公務人員任用資格者，按其軍職年資比敘相當俸給，已定有明
        文。
      3.查雇員進用係依原雇員管理規定（適用至八十六年十二月三十一日止）所適
        用由各機關自行管理。惟法無明文軍職年資可提敘雇員薪資級，被告八十五
        年五月十三日八五台中甄字第一二四八二七號函辦理相關提敘規定，以函釋
        為之。顯見雇員之採計軍職年資提敘薪資並無法律依據，有違中央法規標準
        法第五條規定：「關於人民之權利義務者應以法律定之」，而八十七年一月
        十五日修正發佈前公務人員俸給法施行細則第二條第四項規定，雇員支年功
        薪級者，得以敘至委任第一職等年功俸最高級為止，其超過之年功薪級仍准
        照支。但就曾採計曾任年資提敘薪級，惟未達雇員年功薪級者，或應委任第
        二職等以上公務人員考試及格者，因無上開俸給法施行細則第二條第四項之
        適用，此類人員於初任公務人員時，是否亦均查明渠等曾任職年資有無於任
        雇員期間採計有案，被告則未提出說明。
      4.另查公務人員任用法第五條所明定：「公務人員官等分委任、薦任、簡任及
        公務人員俸級法第四條所附公務人員俸級表中並未列有雇員薪級薪點，由此
        可見，雇員非屬上開簡任、薦任、委任官等人員。原告係應八十八年中央暨
        地方機關公務人員升等考試委任升等考試司法行政職系法院書記官科考試及
        格，始取得上開比敘條例第五條第一項第二款所稱公務人員各官等任用資格
        。且原告自八十九年一月十九日所取得之委任第一職等任用資格初任公務人
        員後，並無依上開比敘條例暨其施行細則或公務人員俸給法有關規定申請採
        計軍職年資提敘俸級之紀錄，然原告於得適用比敘條例時，要求採其中尉年
        資於委任第五職等範圍內按每滿一年提高一級比敘，揆諸前揭規定尚非無理
        由。
　　(二)被告答辯之理由：
      1.查九十一年一月三十日修正公布之比敘條例第三條規定：「本條例所稱後備
        軍人，其對象如左：一、常備軍官及常備士官依法退伍者。二、志願在營服
        役之預備軍官、預備士官及士兵依法退伍者……。」、同條例施行細則第十
        條規定：「（第一項）本條例第五條第一項第二款所稱『後備軍人依法取得
        公務人員任用資格者其軍職年資比敘相當俸給』依左列之規定辦理：……七
        、中尉、一等士官長具有委任任用資格者，轉任委任第五職等職務。……（
        第二項）前項各款軍職年資，經任官有案者轉任公務人員相當職務時，依該
        職務在職務列等表所列職等及轉任人員官等任用資格，自前項各款規定職等
        最低俸級起敘，並按每滿一年提高一級比敘，高資可以低用，比敘至該職等
        本俸最高級，如尚有積餘年資得再依公務人員俸給法規之規定提敘俸級。…
        …，高資可以低採，低資不得高採。但同一年資不得重複採計。」據此，自
        九十一年二月一日起，志願在營服役之預備軍官退伍者，即為比敘條例適用
        對象，於依法取得公務人員資格者，自得依上開規定，按其軍職官階比敘相
        當俸給，其未經採計之軍職年資，並得採計提敘俸級，但同一年資不得重複
        採計。
      2.本件原告現任臺灣雲林地方法院委任第三職等至第五職等司法行政職系執達
        員，前經被告審定准予權理，核敘委任第一職等年功俸二級二四０俸點。依
        臺灣雲林地方法院九十一年三月四日雲院祺人字第０四六五號公務人員任（
        遴）用案申請重行審定送核書表重行審定理由及案附臺灣高等法院八十六年
        十一月二十八日院曜人(一)字第四七七四號函均載以原告曾任軍職少尉、中
        尉年資四年提敘雇員薪級四級。是以，被告按原告曾任軍職中尉比敘委任第
        五職等，並採其未曾提敘之七十一年八月至七十三年七月計二年曾任上尉年
        資提敘二級，核敘委任第五職等本俸三級三五０俸點，並自九十一年二月一
        日生效，於法並無不合。
      3.有關原告訴稱雇員之採計軍職年資提敘薪級並無法律依據及就雇員提敘薪級
        ，未達雇員年功薪級者，或應委任第二職等以上公務人員考試及格者，因無
        八十七年一月十五日修正發布前公務人員俸給法施行細則第二條第四項之適
        用，此類人員初任公務人員時，被告是否均查明渠等曾任軍職年資有無於任
        雇員期間採計有案等節，查公務人員任用法第三十七條規定：「（第一項）
        雇員管理規則，由考試院定之。（第二項）前項規則適用至中華民國八十六
        年十二月三十一日止。．．．」及現職雇員管理要點一規定：「中華民國八
        十六年十二月三十一日雇員管理規則適用期限屆滿後，各機關現職雇員之管
        理依本要點之規定。」是以，有關各機關組織法規所定之雇員，其管理歷來
        均係依上開由考試院訂定之雇員管理規則及現職雇員管理要點規定辦理。至
        於雇員提敘薪級，被告亦本於職權，於六十三年六月十九日以（六三）臺為
        甄一字第一六八００號函釋，凡雇員曾任相當職務之服務年資，得比照公務
        人員俸給法施行細則第十五條第二項規定，按年加級。是以，有關「同一年
        資不得重複採計」之原則，自應適用於雇員比照公務人員俸給法規相關規定
        ，業已採計提敘之年資，自不得重複採計，始為合理公平。又查雇員之薪給
        ，係分為本薪、年功薪及均以月計之。本薪及年功薪之級數及薪點，依現職
        雇員管理要點之附表規定，雇員晉敘至年功薪之薪點（一六０至三一０薪點
        ），其薪點數及每級差額均係同於公務人員之俸點，亦即雇員年功薪一級一
        六０薪點，對照委任第一職等本俸一級一六０俸點。是以，各機關組織法規
        所定之雇員，於應委任升等考試及格於改任公務人員時，其俸級如合於上開
        公務人員俸給法施行細則第二條規定，則得以其支雇員年功薪之薪級換敘委
        任第一職等同數額之俸點，並非均自委任第一職等本俸一級一六０俸點起敘
        。又如任雇員期間曾經採計之軍職年資，於改任公務人員時，得再據以採計
        提敘，將造成曾任軍職年資重複採計之不合理情形。且有關已依上開公務人
        員俸給法施行細則相關規定採計提敘俸級後，復依比敘條例施行細則比敘俸
        級者，曾任軍職年資，均不得再予重複採計，貴院已有判決在案（九十年度
        訴字第四八三四號參照），是以，基於人事制度之衡平性，業經採計之軍職
        年資，實不宜再予重複採計。另被告對公務人員曾任雇員且具軍職年資者，
        於送審擬申請提敘或比敘時，如有採計疑義，均予查明是否曾於任職雇員期
        間業經採計，如確曾採計有案，被告依上開「同一年資不得重複採計」之原
        則，即不再採計提敘公務人員俸級。
      4.有關原告訴稱其自八十九一月十九日初任公務人員後，並無依前開比敘條例
        及其施行細則或公務人員俸給法有關規定申請採計軍職年資提敘俸級之紀錄
        一節，承前所述，原告曾任軍職少尉、中尉之四年年資，依臺灣雲林地方法
        院九十一年三月四日雲院祺人字第０四六五號公務人員任（遴）用案申請重
        行審定送核書表重行審定理由及案附臺灣高等法院八十六年十一月二十八日
        院曜人(一)字第四七七四號函均載以業已提敘雇員薪級四級，併予敘明。
      5.綜上所述，被告採計曾任軍職中尉三年年資提敘俸級三級，於法並無不合，
        請駁回原告之訴。
　　理  由
一、按九十一年一月三十日修正公布之比敘條例第二條規定：「後備軍人參加公職考
    試與比敘之優待，依本條例之規定。……」第三條規定：「本條例所稱後備軍人
    ，其對象如左：一、常備軍官及常備士官依法退伍者。二、志願在營服役之預備
    軍官、預備士官及士兵依法退伍者……」，與修正公布前之同條例第三條規定：
    「本條例所稱後備軍人，其對象如左：一、常備軍官依法退伍者。二、志願在營
    服役之士官、士兵依法退伍者。……」比較，增列志願在營服役之預備軍官依法
    退伍者為比敘條例適用對象，茲依中央法規標準法第十三條規定：「法規明定自
    公布或發布日施行者，自公布或發布之日起算至第三日起發生效力。」是志願在
    營服役之預備軍官依法退伍者，自九十一年二月一日起，始為比敘條例適用對象
    ，得依該條例規定於轉任公職時予以比敘優待，合先敘明。
二、次按比敘條例施行細則第十條規定：「本條例第五條第一項第二款所稱『後備軍
    人依法取得公務人員任用資格者按其軍職年資比敘相當俸給』依左列之規定辦理
    ：……七、中尉、一等士官長具有委任任用資格者，轉任委任第五職等職務。…
    …前項各款軍職年資，經任官有案者轉任公務人員相當職務時，依該職務在職務
    列等表所列職等及轉任人員官等任用資格，自前項各款規定職等最低俸級起敘，
    並按每滿一年提高一級比敘，高資可以低用，比敘至該職等本俸最高級，如尚有
    積餘年資得再依公務人員俸給法規之規定提敘俸級。依前項第一第二第四等三款
    取得跨職等資格者，均以較低職等轉任及起敘，但得按其最近考績連續二年列甲
    等或連續三年一年列甲等二年列乙等以上，轉任為較高職等，高資可以低採，低
    資不得高採。但同一年資不得重複採計」，對於後備軍人依法取得公務人員任用
    資格者按其軍職年資比敘相當俸給，已定有明文。
三、查本件原告係七十三年七月二十一日預備軍官陸軍上尉退伍，於原任雲林地院僱
    用執達員時，業經該院採其曾任陸軍少尉、中尉軍官年資四年提敘其雇員薪級四
    級，並辦理八十四、八十五年年終考成在案，此有臺灣高等法院八十六年十一月
    二十八日院曜人（一）字第四七七四號函影本附卷可稽，且原告並據以領取補
    發提敘薪級四級差距（含年終獎金及考成獎金）等情，為原告所不爭執。嗣原告
    應八十八年中央暨地方機關公務人員升等考試委任升等考試司法行政職系法院書
    記官科考試及格，於八十九年一月十九日任雲林地院委任第三職等至第五職等司
    法行政職系執達員，被告爰依公務人員任用法第九條第一項第一款考試及格及八
    十八年十一月二十五日修正發布之公務人員俸給法施行細則第二條第四項：「現
    任或曾任公務人員，經考試及格，升任或再任高職等職務時，其原經核敘有案之
    俸級，高於擬任職等最低俸級者，得敘原敘定同數額俸點之俸級。雇員支年功薪
    者，以敘至委任第一職等年功俸最高級為止，其超過之年功薪級仍准照支，俟將
    來升任較高職等職務時，照其所暫支薪級敘所升職等相當俸級。」之規定，按原
    告擔任僱用執達員八十八年年終考成結果已晉支雇員年功薪九級二四０薪點為由
    ，審定准予權理，核敘委任第一職等年功俸二級二四０俸點等情，亦為原告所是
    認。
四、原告原支雇員年功薪級係經採計其軍職年資所得結果，嗣應公務人員考試及格任
    同一地院委任執達員，其俸級既係由原支雇員年功薪點換敘同數額俸點所得，足
    見其軍職年資業已於公務人員俸給表中採計。嗣雲林地院依原告申請重行審定原
    任用審查案，而以九十一年三月四日雲院祺人字第０四六五號公務人員任（遴）
    用案申請重行審定送核書表，申請依公務人員俸給法施行細則第十五條及比敘條
    例第三條第二款之規定，採計軍職年資比敘委任第五職等本俸三級三五０俸點，
    並溯自自九十一年二月一日生效，案經被告以九十一年三月十四日部特一字第０
    九一二一二一四一八號函銓敘審定合格實授，核敘委任第五職等本俸一級三三０
    俸點，嗣再經雲林地院檢附原告曾任上尉年資二年資料及原告書立內載：「原告
    具有軍職年資六年，中尉於六十八年八月一日起，至上尉於七十三年七月二十一
    日止，全部提敘用畢」之切結書，函請被告更正俸級，爰經被告再採計原告原保
    留之上尉年資（七十一年八月至七十三年七月）計二年，重行審定原告俸級為委
    任第五職等本俸三級三五０俸點，並自同年二月一日生效等情，有雲林地院申請
    重行審定送核書表、審定函及原告書立之切結書等為証。
五、原告主張比敘條例第五條及其施行細則第十條均未規定雇員為其適用對象，亦即
    並無法律規定軍職年資可提敘雇員薪資級，且被告八十六年五月二十六日八六台
    審一字第一四六一六一八號函，並未載明雇員提敘後，如轉任公職時其軍資不得
    用於「比敘條例」之有關規定上，對照「事務管理規則」有關規定，後備軍人轉
    任雇員者，於改任公職時，亦應依照「「比敘條例」之有關規定辦理云云。經查
    ：
  (一)公務人員任用法第三十七條規定：「（第一項）雇員管理規則，由考試院定之。
    （第二項）前項規則適用至中華民國八十六年十二月三十一日止。．．．」及現
    職雇員管理要點一規定：「中華民國八十六年十二月三十一日雇員管理規則適用
    期限屆滿後，各機關現職雇員之管理依本要點之規定。」是以，有關各機關組織
    法規所定之雇員，其管理均係依考試院訂定之上開雇員管理規則及現職雇員管理
    要點規定辦理。至於雇員提敘薪級，被告曾於六十三年六月十九日以（六三）臺
    為甄一字第一六八００號函釋，凡雇員曾任相當職務之服務年資，得比照公務人
    員俸給法施行細則第十五條第二項規定，按年加級。又被告就雇員提敘軍職年資
    之疑義，前亦以八十六年五月二十六日八六台審一字第一四六一六一八號函釋略
    以：「……查公務人員俸給法施行細則第十五條條文於八十四年十二月二十六日
    修正發布後，……僱用人員曾任軍職年資……，如其曾任工作性質與現任工作性
    質相近，亦得比照公務人員俸給法施行細則第十五條規定提敘雇員薪級，……」
    。
  (二)觀之被告對於雇員提敘薪級及雇員提敘軍職年資所為之上述函釋內容，純係基於
    職權為維護雇員之權益所為之釋示，既未剝奪或限制雇員之權利，亦非屬涉及公
    共利益之重大事項，原則上尚無須有法律或法律授權之命令為依據（司法院釋字
    第四四三號解釋參照）。查，原告於八十六年六月三十日書立切結書，載明：「
    原告因具備預備軍職年資六年，於八十六年六月三十日已陳報提敘年資四年，並
    保留上尉年資二年，爾後同一年資不得重複提敘」等語，此有該切結書可稽，嗣
    雲林地院於八十六年七月九日以雲院百人字第０一二四三號函請臺灣高等法院就
    原告以曾任少尉、中尉年資四年提敘雇員薪級四級，並追溯自八十四年十二月二
    十日生效，臺灣高等法院並於八十六年十一月二十八日院曜人(一)字第四七七四
    號函准予備查，且原告並據以領取補發提敘薪級四級差距（含年終獎金及考成獎
    金），已如前述，原告既書立切結書同意以曾任少尉、中尉年資四年提敘雇員薪
    級四級，基於「同一年資不得重複採計」之原則，自不得於事後改任公務人員時
    ，再主張法律並未規定軍職年資可提敘雇員薪級，該提敘雇員薪資級於法不合為
    由，要求採計曾任軍職中尉三年年資提敘俸級三級，原告上開主張不足採信。
六、公務人員俸給法施行細則第十五條第二項規定：「公務人員曾任公務年資依法採
    計作為取得任用資格之基本年資或已採計提敘俸級之年資，不得重複採計。但不
    同任用制度轉任人員，依其所具任用資格重新銓敘審定敘俸時，前曾經採計提敘
    俸級之年資得重行採計」，查本條項但書，係對不同任用制度轉任人員有其適用
    ，而所稱轉任，依同法施行細則第二條第二項規定，係指適用不同任用法規之行
    政機關人員、公立學校教育人員或公營事業人員三者之間相互轉任者而言。本件
    原告並非上開公務人員俸給法施行細則所稱之轉任人員，自無同法施行細則第十
    五條第二項但書規定之適用。附此敘明。
七、綜上所述，被告未採計其曾任軍職中尉三年年資提敘俸級三級，而以九十一年四
    月十日部特一字第０九一二一二八五一六號函，銓敘審定原告俸級為委任第五職
    等本俸三級三五０俸點，並無不合。復審、再復審決定遞予維持，亦無違誤，均
    應予維持。原告訴請撤銷為無理由，應予駁回。
據上論結，本件原告之訴為無理由，爰依行政訴訟法第九十八條第三項前段，判決如
主文。
中　　　華　　　民　　　國　　九十三　　年　　　三　　　月　　二十五　　日
                              臺 北 高 等 行 政 法 院   第 三 庭
                                             審 判 長 法  官  鄭忠仁
                                                      法  官  楊莉莉
                                                      法  官  侯東昇
右為正本係照原本作成。
如不服本判決，應於送達後二十日內，向本院提出上訴狀並表明上訴理由，如於本判
決宣示後送達前提起上訴者，應於判決送達後二十日內補提上訴理由書（須按他造人
數附繕本）。
中　　　華　　　民　　　國　　九十三　　年　　　三　　　月　　二十五　　日
            　　　　　　　　　　　　　　    　        書記官  江金星
